臺灣高等法院臺中分院民事判決
109年度重上字第202號
上  訴  人  友順通運有限公司

法定代理人  王旭羣  

訴訟代理人  江政峰律師
            呂秀梅律師
上  一  人
複 代理 人  林雅慧  
上  訴  人  黃誌煒  
訴訟代理人  陳思成律師
複 代理 人  廖國豪律師
被 上訴 人  陳信宏  
訴訟代理人  王育琦律師（南投犯罪保護協會指定律師）
上列當事人間請求損害賠償事件，上訴人對於中華民國109年6月
24日臺灣南投地方法院108年度訴字第72號第一審判決提起上訴
，本院於111年7月6日言詞辯論終結，判決如下：
    主  文
原判決關於命上訴人連帶給付被上訴人本金超過新臺幣貳仟參佰
玖拾陸萬伍仟壹佰柒拾捌元、利息起算日逾民國一百零八年六月
二十五日部分，及該部分假執行宣告，暨命上訴人負擔訴訟費用
之裁判均廢棄。
上開廢棄部分，被上訴人在第一審之訴及假執行之聲請駁回。
其餘上訴駁回。
第一審關於命上訴人負擔訴訟費用部分，及第二審訴訟費用，由
上訴人連帶負擔百分之九十九，餘由被上訴人負擔。
    事實及理由
一、被上訴人主張：上訴人黃誌煒係靠行於上訴人友順通運有限
    公司（下稱友順通運公司）之司機，於民國107年9月14日17
    時50分許，駕駛車牌號碼000-00號營業貨運曳引車（連結車
    之車牌號碼00-00，下合稱系爭曳引車），沿南投縣○○市○○
    路由西往東方向行駛，行經南投縣○○市○○路000號前，因載
    貨超重而操控失當，撞擊同向由伊駕駛在前停等紅燈之自用
    小客貨車（下稱系爭自小客貨車）左後車尾，造成伊頸椎脊
    髓損傷、胸脊髓損傷、頭皮開放性傷口、左側肋骨閉鎖性骨
    折等傷害，經送醫治療後，仍遺有頸椎脊髓損傷併完全性四
    肢癱瘓之傷害（下稱系爭事故）。伊因而受有醫療費用新臺
    幣（下同）870,700元、交通費用91,400元、看護費用1,366
    ,150元、其他必要雜費71,810元、將來看護費用11,483,912
    元、將來復健車資費用1,899,339元、將來復建費用74,895
    元、勞動能力減損8,694,956元及精神慰撫金200萬元之損害
    ，經扣除已受領強制汽車責任保險金220萬元、黃誌煒所給
    付10萬元後，伊得請求24,253,162元。友順通運公司為民法
    第188條第1項所規定之僱用人，應與黃誌煒連帶負損害賠償
    責任。爰依民法第184條第1項前段、第188條第1項、第193
    條第1項、第195條第1項之規定，求為命上訴人連帶給付24,
    253,162元，及自108年3月27日起加計法定遲延利息之判決
    （被上訴人逾上開金額之請求部分，經原審判決駁回後，未
    據聲明不服，不予贅列）。
二、上訴人之答辯：
　㈠黃誌煒則以：伊就系爭事故之發生雖應負全部過失責任，但
    被上訴人由親屬照顧所生之費用並不等同專業看護之費用，
    且無延請兩名看護之必要。又被上訴人目前復建頻率己減緩
    ，其依先行復建頻率請求之將來復建費用及車資顯然不當，
    且原審核定之慰撫金亦過高云云，資為抗辯。
　㈡友順通運公司則以：黃誌煒非伊之靠行司機，伊無庸依民法
    第188條第1項連帶負賠償責任。被上訴人請求之看護費用有
    親屬與外籍看護工重覆計算之問題，且親屬照顧費用應以每
    日1,200元計算。又被上訴人非受僱於依德補習班，而為出
    資之股東或合夥人，原審勞動能力損失計算亦屬有誤云云，
    資為抗辯。
三、原審判決命上訴人連帶給付24,253,162元，及自108年3月27
    日起至清償日止，按週年利率5%計算之利息，並駁回被上訴
    人其餘之請求。上訴人提起上訴，聲明：㈠原判決關於命上
    訴人連帶給付本息部分廢棄。㈡上開廢棄部分，被上訴人在
    第一審之訴及假執行之聲請均駁回。被上訴人則答辯聲明：
    上訴駁回。
四、兩造不爭執事項
　㈠黃誌煒於107年9月14日，駕駛系爭曳引車，車身印有「友順
    通運」字樣，裝載總聯結重量已達46.41噸之貨物，沿南投
    縣南投市民族路由西往東方向行駛，行經南投縣○○市○○路00
    0號路口時，適被上訴人駕駛系爭自用小客貨車於前同向路
    口停等紅燈，黃誌煒未注意車前狀況及兩車間隔，亦未隨時
    採取必要之安全措施，操控失當而撞擊系爭小客貨車之左後
    車尾，致被上訴人受有頸椎脊髓損傷、胸脊髓損傷、頭皮開
    放性傷口、左側肋骨閉鎖性骨折之傷害。
　㈡黃誌煒就本件車禍事件之發生，應負全部之過失責任。
　㈢被上訴人所支出之醫療費用870,700元、交通費用91,400元、
    其他雜費除暖氣機以外之39,910元部分，屬因本件車禍事故
    而增加生活上之必要費用。
　㈣兩造同意臺中市專業看護費用每日2,500元。
　㈤兩造同意被上訴人之餘命以107年南投簡易生命表男性平均餘
    命77.52歲計算。
　㈥兩造同意被上訴人自南投至中山醫院復建每次回來車資600元
    。
　㈦兩造同意被上訴人截至110年10月22日，到中山醫院復建頻率
    為每週3次（本院卷一345頁中山醫院回函)。
　㈧被上訴人因本件車禍完全喪失勞動能力。
　㈨兩造同意被上訴人原本勞動能力可到65歲。
　㈩被上訴人於本件車禍前，在依德補習班教授學生。被上訴人
    之存摺記載分別於107年4月11日、同年5月10日、同年6月13
    日、同年7月14日、同年8月13日、同年9月12日，匯入55,00
    0元、53,000元、4 萬元、34,500元、46,400元、46,400元
    ，匯款名義人為許聰民，匯款科目為「薪資」。
　被上訴人已受領強制險給付220萬元。
　黃誌煒已於107年9月18日給付被上訴人10萬元。
五、得心證之理由
  ㈠友順通運公司為民法第188條第1項所規定之僱用人，應與黃
    誌煒連帶負損害賠償責任：
　　⒈按民法第188條第1項所謂受僱人，並非僅限於僱傭契約所
      稱之受僱人，凡客觀上被他人使用為之服務勞務而受其監
      督者均係受僱人（最高法院57年台上字第1663號民事判決
      先例參照）。
　　⒉友順通運公司辯稱：黃誌煒非伊之靠行司機，伊更未僱用
      黃誌煒託運肇事當天磚塊建材，黃誌煒係受僱於長進託運
      行、詮富企業社云云。查長進託運行並無登記資料，而詮
      富企業社係由訴外人林群智及黃俊霖（黃誌煒之父）合夥
      設立等情，有彰化縣政府109年3月10日府綠商字第109007
      8744號函及戶籍資料可憑（見原審卷三87-89頁、原審卷
      一373頁），且據證人林群智於原審證稱：黃誌煒係伊外
      甥，長進託運行沒有自己的車子，系爭曳引車是黃俊霖所
      買，長進託運行是是用來開立發票而己，於108年間變更
      為詮富企業社，伊等一人一輛車，靠行在友順通運公司等
      語（見原審卷三99、101、102、103頁），再參以友順通
      運公司同意黃俊霖在系爭曳引車上標示「友順通運」字樣
      ，且系爭曳引車中之車牌號碼00-00號連結車，目前仍登
      記在友順通運公司名下，有系爭事故現場照片及公路監理
      WebService系統查詢結果瀏覽可憑（見原審卷一35、36頁
      ，本院卷二329、331頁，車牌號碼000-00號營業貨運曳引
      車於系爭事故後已註銷車籍資料），足見林群智、黃俊霖
      合夥成立長進託運行（於108年間變更為詮富企業社），
      並將各自購入車輛靠行登記在友順通運公司名下等情屬實
      。至黃誌煒於本院當事人訊問時陳稱：案發當日伊任職於
      長進託運行，只算是打零工而己，所以沒有投勞健保，伊
      開系爭曳引車有得到黃俊霖同意，伊依林群智指示前往載
      貨，按件計酬，系爭事故當天伊穿著長進託運行制服，是
      林群智叫伊去現場接駁貨物等語（見本院卷○000-000頁）
      ，然此僅能認定黃誌煒受僱於林群智、黃俊霖而已，尚不
      足以此推認系爭曳引車非靠行登記友順通運公司名下。
　　⒊系爭曳引車既靠行登記在友順通運公司名下，且在車身上
      標示「友順通運」字樣，則系爭曳引車在外觀上既屬友順
      通運公司所有，用路人又無從分辨系爭曳引車是否他人靠
      行營運，縱黃誌煒當時身著長進託運行制服，用路人亦無
      從得知友順通運公司與長進託運行間之內部關係，且本件
      係系爭曳引車肇事，與黃誌煒所著衣物並無關聯，應認黃
      誌煒係為系爭曳引車所有人友順通運公司服勞務，則友順
      通運公司自應負僱用人之責任，以保護用路人之安全。況
      友順通運公司既將其名稱借予林群智、黃俊霖使用，姑不
      論內部關係為何，惟友順通運公司對於是否借與營業名義
      ，具有選任權責，並可藉由中止借用關係，對林群智、黃
      俊霖營業使用其名義，行監督管理之責。黃誌煒雖受僱於
      林群智、黃俊霖，然黃誌煒駕駛系爭曳引車之行為，仍在
      友順通運公司借與營業名義之監督管理範圍，因此，友順
      通運公司就黃誌煒對第三人所致之損害，仍應依民法第18
      8條第1項之規定負連帶損害賠償責任。
  ㈡按因故意或過失，不法侵害他人之權利者，負損害賠償責任
    ；汽車、機車或其他非依軌道行駛之動力車輛，在使用中加
    損害於他人者，駕駛人應賠償因此所生之損害；而不法侵害
    他人之身體或健康者，對於被害人因此喪失或減少勞動能力
    或增加生活上之需要時，應負損害賠償責任；不法侵害他人
    之身體或不法侵害其他人格法益而情節重大者，被害人雖非
    財產上之損害，亦得請求賠償相當之金額，民法第184條第1
    項前段、第191條之2、第193條第1項、第195條第1項分別定
    有明文。查黃誌煒駕駛系爭曳引車過失撞及被上訴人，致被
    上訴人受有前述之傷勢，黃誌煒之過失行為與被上訴人所受
    傷勢間，具有相當因果關係，為兩造所不爭執（見不爭執事
    項㈠、㈡），被上訴人依據上開法律規定，請求黃誌煒、友順
    通運公司連帶害賠償損害，即屬有據。本院就被上訴人請求
    黃誌煒、友順通運公司連帶給付損害賠償金額內容，審酌如
    下：
　　⒈被上訴人所支出之醫療費用870,700元、交通費用91,400元
      、其他雜費除暖氣機以外之39,910元部分，屬因本件車禍
      事故而增加生活上之必要費用，為兩造所不爭執（見不爭
      執事項㈢），被上訴人自得請求黃誌煒、友順通運公司連
      帶賠償。
　　⒉被上訴人得請求108年9月30日以前之看護費用1,203,700元
      ，及自108年10月1日以後之將來看護費用11,483,912元：
　　　⑴按民法第193條第1項所稱之增加生活上之需要，係指被
        害人以前並無此需要，因為受侵害，始有支付此費用之
        需要而言，其因身體或健康受不法侵害，需人看護，就
        其支付之看護費，屬增加生活上需要之費用，加害人自
        應予以賠償。查被上訴人因系爭事故全身癱瘓，完全喪
        失勞動能力等情，為兩造所不爭執（見不爭執事項㈧）
        ，堪認被上訴人因系爭事故確有依賴他人看護照顧之需
        求，所生之看護費用核屬因系爭事故而增加生活上需要
        之費用，自得請求黃誌煒、友順通運公司連帶賠償。
　　　⑵被上訴人主張有僱請兩名看護之必要等語，然為黃誌煒
        、友順通運公司否認。查被上訴人之巴氏量表分數為0
        分（見原審卷一353頁) ，且中山醫學大學附設醫院（
        下稱中山附醫）就被上訴人照護狀況於110年7月6日出
        具診斷證明稱：「患者因為上述疾患（第四頸椎脊椎損
        傷），導致四肢癱瘓及排尿/排便障礙，目前日常活動
        包括翻身、坐立、移位等均需他人完全照顧，無法行走
        需他人協助推動輪椅；日常生活包括進食、盥洗、穿衣
        、洗澡及如廁，均須他人完全照顧；大小便失禁及排尿
        困難，目前接受長期留置尿管；以上述狀況看來，病患
        無工作能力，且仍需要長期復健治療。因為患者完全無
        法自行移位及站立，日常生活為完全依賴，依勞保局外
        籍看護工申請規定來看，病患目前的巴氏量表分數為零
        分，符合需要兩位看護協助照顧之等級」（見本院卷一
        228頁），又以110年10月22日中山醫大附醫法務字第11
        00009709函稱：「病患陳信宏（下稱患者）目前狀況為
        四肢癱瘓及神經性膀胱/排便功能障礙，四肢中只有上
        肢有部分肩及肘部動作，其餘部分完全沒有自主動作，
        故患者之行動能力及日常生活自理能力接近完全依賴他
        人，且因排便/排尿障礙，需要長期留置尿管並注意併
        發症，故需要有兩位看護24小時輪流照顧」（見本院卷
        一345頁），本院審酌上情，再參以被上訴人為成年男
        子，因癱瘓自身無法出力，在起身移動時完全要靠外人
        全抱幫助，如僅1名看護恐因施力不當而造成看護自身
        或被上訴人受傷，故認被上訴人確有僱用兩位看護24小
        時照顧之必要。
　　　⑶被上訴人雖主張：於107年10月24日至同年11月7日，在
        臺中榮民總醫院（下稱臺中榮總）支出看護費21,600元
        ；於108年1月10日至同年月16日於中國醫藥學院附設醫
        院（下稱中國附醫）支出看護費16,800元等語，惟據被
        上訴人提出之臺中榮總看護費用收據6張及中國附醫看
        護費用收據1張（見原審卷○000-000頁）所載，臺中榮
        總看護費用為20,400元、中國附醫看護費用為16,800元
        ，被上訴人就臺中榮總看護費用誤算為21,600元，超出
        部分，即屬無據，是被上訴人此部分所得請求之看護費
        用為37,200元（計算式：20400＋16800＝37200）。
　　　⑷外籍看護阮式懷秋於108年1月28日入境後照護被上訴人
        至108年8月31日，108年9月起由外籍看護武式妙愛照顧
        被上訴人等情，有外勞基本資料卡可憑（見原審卷一35
        5、卷二201頁），故被上訴人確實自108年2月1日起，
        僱請外籍看護對其居家照料。參以目前政府規範之外籍
        家事類勞工基本薪資為17,000元，再加計每月雇主需支
        出之勞工膳食費、健保費（1,047元）等，及考量被上
        訴人全身癱瘓、照顧不易之特殊狀況，認以每月23,000
        元計算外籍看護費用，應屬合理。是以，被上訴人請求
        自108年2月1日起至108年9月30日止，共8個月期間之外
        籍勞工看護費用184,000元（計算式：23000×8＝184000
        ），洵屬有據，應予准許。
　　　⑸由被上訴人親屬看護部分，被上訴人可請求982,500元：
　　　　①按因親屬或配偶受傷，而由親屬或配偶代為照顧被害
          人之起居，固係出於親情，但親情看護所付出之勞力
          ，並非不能以金錢評價，只因兩者身分密切而免除支
          付義務，此種親屬基於身分關係之恩惠，自不能加惠
          於加害人，故應衡量及比照僱用一般看護之情形，認
          被害人受有相當於親屬看護費之損害，得向加害人請
          求賠償，始符公平原則。查台中市照顧服務員職業工
          會以103年3月17日103中市職照玉第26號函表示「全
          癱、頸腰椎損傷需全抱」之全日看護費用為2,500元
          （見原審卷二247頁），而被上訴人親屬於暫時無法
          僱請照顧服務員情況下，親自看護被上訴人，所應作
          為之翻身、照料如廁等照顧服務並無不同，付出之勞
          力、心力並不亞於專業照顧服務員，自不得以被上訴
          人親屬不具看護專業，而認其付出勞力、心力之金錢
          評價應低於專業照顧服務員，是黃誌煒辯稱：由親屬
          照顧所生之費用並不等同專業看護之費用云云，自無
          可採。本院參酌前開函文表示「全癱、頸腰椎損傷需
          全抱」之全日看護費用為2,500元，並酌以現今物價
          水準及國民生活經濟發展等情況，認被上訴人主張親
          屬看護依全日2,500元計算，尚在合理範圍，友順通
          運公司辯稱：親屬照顧費用以每日2,500元計算過高
          ，應以每日1,200元合理云云，並非可取。
　　　　②被上訴人主張：107年9月15日至10月24日7時（39日）
          、10月28日19時至10月29日7時（0.5日）、10月31日
          19時至11月2日7時（1.5日）、11月3日19時至4日7時
          （0.5日）、11月5日19時至11月6日7時（0.5日）、1
          1月6日19時至11月7日7時（0.5日）、11月7日19時至
          108年1月10日7時（64日）、108年1月16日至1月28日
          （13日），共計106.5日，係由被上訴人之母林金綢
          看護等語（見原審卷二77頁），友順通運公司則辯稱
          ：107年9月14日至同年11月14日，被上訴人已聘請全
          日看護工，且被上訴人身在加護病房有醫護人員全天
          照顧，親屬在旁僅基於親情關懷，不可計入看護費用
          云云。經查，被上訴人自107年9月14日經由急診進入
          衛生福利部南投醫院（下稱南投醫院）接受手術，術
          後轉加護病房觀察，並於同年月19日轉院至臺中榮總
          入住加護病房接受手術，術後於神經外科加護中心住
          院檢查治療，於同年10月23日下午2時50分轉出加護
          病房等情，有南投醫院、臺中榮總診斷證明書及臺中
          榮總函文可憑（見原審卷一47、49頁，本院卷二341
          頁），而被上訴人入住加護病房期間，因加護病房採
          用密閉式設計，對訪客入內及會面時間皆有嚴格限制
          ，且其內有諸多設備與儀器以隨時監測患者的身體變
          化，並由醫療人員24小時輪班照顧，故無另由他人或
          家屬看護之必要，被上訴人主張107年9月15日至同年
          10月23日下午2時50分，由其母林金綢看護，受有看
          護費用之損害云云，即無可採。另被上訴人係於107
          年10月24日7時至同年月28日19時、同年29日7時至同
          年月31日19時、同年11月2日7時至同年月3日19時、
          同年月4日7時至同年月5日19時、同年月6日7時至19
          時、同年月7日7時至19時、108年1月10日至同年月16
          日已僱用1名看護等情，有收據7張可憑（見原審卷○0
          00-000頁），與前述林金綢看護時間並未重疊，友順
          通運公司前開所辯，與事實不符。從而，林金綢於10
          7年月10月23日19時至10月24日7時（0.5日）、10月2
          8日19時至10月29日7時（0.5日）、10月31日19時至1
          1月2日7時（1.5日）、11月3日19時至4日7時（0.5日
          ）、11月5日19時至11月6日7時（0.5日）、11月6日1
          9時至11月7日7時（0.5日）、11月7日19時至108年1
          月10日7時（63.5日）、108年1月16日至1月28日（13
          日），看護被上訴人共計80.5日，以每日2,500元計
          算，被上訴人受有相當於看護費201,250元（計算式
          ：250080.5＝201250）之損害。
　　　　③被上訴人復主張：於107年9月15日至108年8月31日共
          計351日，係由伊妹陳怡如看護等語（見原審卷二79
          頁）。然被上訴人自107年9月15日起，至同年10月23
          日下午2時50分在加護病房共38.5日，因無親屬看護
          必要，應予扣除。又前揭7張收據所示時間，被上訴
          人雖有僱請看護，惟因被上訴人之病況需2名看護，
          自不得以此而認被上訴人於前述時間無受其妹陳怡如
          看護之必要，且與林金綢看護時間重疊部分，亦在2
          人看護之範圍內，友順通運公司辯稱被上訴人有重覆
          計算情事云云，並無可採。從而，陳怡如自107年10
          月23日下午2時50分（以半日計）起至108年8月31日
          止，看護被上訴人共計312.5日，以每日2,500元計算
          ，被上訴人受有相當於看護費781,250元（計算式：2
          500312.5＝781250）之損害。
　　　　④被上訴人由林金綢、陳怡如看護所生之損失合計982,5
          00元（計算式201250＋781250＝982500）
　　　⑹被上訴人因全身癱瘓而有同時僱請2名外籍看護進行居家
        照護之必要，業如前述，而被上訴人前揭請求外籍看護
        費用至108年9月30日止，故自108年10月1日起被上訴人
        仍有支付2名外籍看護費用之必要。查被上人為67年6月
        9日生，有戶籍謄本可憑（見原審卷一191頁），其於10
        8年10月1日為41歲又3個月22日（即41.31歲），又兩造
        同意被上訴人之餘命以107年南投簡易生命表男性平均
        餘命77.52歲計算（見不爭執事項㈤），則被上訴人自10
        8年10月1日起尚應支付2名外籍看護費用36.21年（計算
        式77.52－41.31＝36.21），被上訴人每年支付看護費用
        為552,000元（計算式：23000122＝552000），其一次
        請求黃誌煒、友順通運公司連帶賠償，依年別5%複式霍
        夫曼係數第1年不扣除中間利息計算，將來看護費用為1
        1,587,833元〔計算方式為：552,000×20.0000000+(552,
        000×0.21)×(21.00000000-00.0000000)=11,587,833.00
        0000000。其中20.0000000為年別單利5%第36年霍夫曼
        累計係數，21.00000000為年別單利5%第37年霍夫曼累
        計係數，0.21為未滿一年部分折算年數之比例(36.21去
        整數得0.21)。採四捨五入，元以下進位〕。原審認定11
        ,483,912元，尚在上開金額範圍內，被上訴人亦未就此
        聲明不服，故此部分以11,483,912元計算。
　　　⑺小結，被上訴人得請求108年9月30日以前之看護費用1,2
        03,700元（計算式：37,200元＋184,000元＋982,500元＝1
        ,203,700元），及自108年10月1日以後之將來看護費用
        11,483,912元。
　　⒊被上訴人得請求自108年10月1日起之將來復建車資1,810,9
      71元、將來復建門診費用37,729元：
　　　⑴被上訴人因全身癱瘓而有復健之必要，此有中山附醫復
        建治療紀錄明細表可憑（見原審卷○000-000頁）。依上
        開明細表，被上訴人於108年4月至9月之復建頻率每月1
        2次至24次不等（10月份只至16日，不足參考），惟依
        中山附醫110年10月22日中山醫大附醫法務字第1100009
        709函載：「目前患者之復建頻率為每週約3次」（見本
        院卷一345頁），足見被上訴人復建頻率已有所降低，
        被上訴人亦未舉證其自108年10月起之復建頻率，故本
        院以現存證據資料，認被上訴人自108年10月1日起每週
        復建3次為合理。被上訴人自108年10月1日起尚應支付
        復建車資36.21年，兩造不爭執被上訴人至中山附醫復
        建每次回來車資600元（見不爭執事項㈥），則被上訴人
        每年支付復建車資為86,400元（計算式：6003412＝8
        6400），其一次請求黃誌煒、友順通運公司連帶賠償，
        依年別5%複式霍夫曼係數第1年不扣除中間利息計算，
        將來復建車資為1,810,971元〔計算式：86,400×20.0000
        000+(86,400×0.12)×(21.00000000-00.0000000)=1,810
        ,970.0000000000。其中20.0000000為年別單利5%第36
        年霍夫曼累計係數，21.00000000為年別單利5%第37年
        霍夫曼累計係數，0.12為未滿一年部分折算年數之比例
        (36.12去整數得0.12)。採四捨五入，元以下進位〕。被
        上訴人請求1,899,339 元，就超過1,810,971元部分，
        即無理由。
　　　⑵被上訴人復建前，須先至復建科門診，而被上訴人於108
        年4月10日起至同年9月26日至中山附醫復建科門診計11
        次，費用共1,650元，有中山附醫復建治療紀錄明細表
        、收據可憑（見原審卷○00-00、000-000、000、000、0
        00頁），然因被上訴人目前復建頻率已降至每周3次，
        故本院認被上訴人自108年10月1日起每月支付1次150元
        之復健門診費尚屬合理。被上訴人自108年10月1日起尚
        應支付復建費用36.21年，被上訴人每年支付復建門診
        費用為1,800元（計算式：15012＝1800），其一次請求
        黃誌煒、友順通運公司連帶賠償，依年別5%複式霍夫曼
        係數第1年不扣除中間利息計算，將來復建門診費用為3
        7,729元〔計算式：1,800×20.0000000+(1,800×0.12)×(2
        1.00000000-00.0000000)=37,728.00000000000。其中2
        0.0000000為年別單利5%第36年霍夫曼累計係數，21.00
        000000為年別單利5%第37年霍夫曼累計係數，0.12為未
        滿一年部分折算年數之比例(36.12去整數得0.12)。採
        四捨五入，元以下進位〕。被上訴人請求74,895元，就
        超過37,729元部分，並無理由。
　　⒋被上訴人得請求勞動能力減損8,694,956元：
　　　⑴被上訴人於系爭事故前，在依德補習班教授學生，且被
        上訴人之存摺記載分別於107年4月11日、同年5月10日
        、同年6月13日、同年7月14日、同年8月13日、同年9月
        12日，匯入55,000元、53,000元、4萬元、34,500元、4
        6,400元、46,400元，匯款名義人為許聰民，匯款科目
        為「薪資」等情，有被上訴人之合作金庫銀行存摺封面
        及內頁影本可參（見原審卷一65-76頁），並為兩造所
        不爭執（見不爭執事項㈩）。被上訴人雖辯稱：被上訴
        人並非受僱於依德補習班，而係出資之股東或合夥人云
        云。然被上訴人主張：伊於91、92年加入依德補習班教
        授學生，至107年發生車禍就沒有去上課，伊擔任國中
        數學老師，在伊加入依德補習班前，依德補習班就已存
        在，掛名負責人為候繼宗，實際負責人為許聰民兄弟，
        伊是由許聰民兄弟面試，因為候繼宗不願意擔任掛名負
        責人，許聰民要求伊來擔任，而簽立合夥契約書，伊實
        際上沒有任何出資，但在92、93年伊入股依德補習班兩
        股60萬元，老闆不定時發放分紅，大約1年1次，過年時
        給3、4萬元左右，伊在依德補習班上課每月薪資是按照
        教授班級數決定，大概5、6萬元左右，是由許聰民支付
        等語（見本院卷○000-000頁），參以證人張志豐即依德
        補習班另名數學老師證稱：伊從88年7月開始在依德補
        習班工讀，至99年7月離職，伊是國中數學老師並兼任
        副班主任，伊從91、92年開始與被上訴人一同在依德補
        習班工作，被上訴人也是擔任數學老師，候繼宗當時是
        掛名負責人，實際負責人為許聰民，許聰民為留才或增
        加向心力找伊投資，但不算合夥人，只是釋出一點股份
        給伊而已，伊投資兩股60萬元，伊是向許聰民領薪水，
        由許聰民指揮伊與被上訴人進行課程安排、招生、學生
        接送等，被上訴人不是依德補習班老闆，被上訴人是向
        許聰民領薪水，是許聰民之員工等語（見本院卷○000-0
        00頁），又證稱：以上課來講，這與股利無關，伊接一
        個班一個月是1萬元，分紅原則上是每季會開一次會議
        ，但是要分多少，甚至不要分，都不是伊決定的，伊只
        是依德補習班員工而已，伊付出勞力與持股無關，主要
        上課班級數來決定薪水，投資是許聰民要分紅就分紅，
        如果不分紅，伊也沒有辦法有意見等語（同上卷187、1
        88頁），且證人許聰民亦證稱：有任課才有收入，都是
        以班級數來計算，財務由伊管理，錢是由伊支付，薪資
        是由伊匯款沒錯等語（見本院卷二120頁），足見被上
        訴人在依德補習班教授學生所付出之勞務所得，係許聰
        民以薪資名義發放，則前揭107年4月至9月之平均薪資4
        5,883元，自得做為被上訴人在系爭事故前，其勞動能
        力評量為金錢之參考。又勞動能力減損之損害賠償，旨
        在補償受侵害人於通常情形下擁有完整勞動能力時，憑
        此勞動能力陸續取得之收入，故被上訴人與許聰民間究
        為合夥或僱傭關係，與本件被上訴人勞動能力衡量無關
        。黃誌煒、友順通運公司以被上訴人是依德補習班股東
        ，而推認被上訴人無勞動能力損失云云，並無可採。
　　　⑵被上訴人因前開傷害致終身喪失勞動能力，為兩造所不
        爭執（見不爭執事項㈧），其於系爭事故發生即107年9
        月14日為40歲又3個月5日（即40.26歲），兩造同意被
        上訴人原本勞動能力可到65歲（見不爭執事項㈨），則
        被上訴人完全喪失勞動能力時間為24.74年（計算式：6
        5－40.26＝24.74）。又系爭事故前，被上訴人勞動能力
        以金錢衡量為每月45,883元（每年550,596元），業如
        前述，其一次請求黃誌煒、友順通運公司連帶賠償，依
        年別5%複式霍夫曼係數第1年不扣除中間利息計算，勞
        動能力減損之損害金額為9,019,612元〔計算式：550,59
        6×16.00000000+(550,596×0.74)×(16.00000000-00.000
        00000)=9,019,611.000000000。其中16.00000000為年
        別單利5%第24年霍夫曼累計係數，16.00000000為年別
        單利5%第25年霍夫曼累計係數，0.74為未滿一年部分折
        算年數之比例(24.74去整數得0.74)。採四捨五入，元
        以下進位〕。原審認定8,694,956元，尚在上開金額範圍
        內，被上訴人亦未就此聲明不服，故此部分以8,694,95
        6元計算。
　　⒌被上訴人主張：因伊長期臥床，無法活動及調節體溫，故
      購買暖氣機輔助等語，並提出購買暖氣機31,900元之收據
      為證（見本院卷一226頁）。查被上訴人因第四頸椎脊髓
      損傷，影響體溫調節能力，需要使用冷氣或暖氣調整室溫
      等情，有中山附醫108年5月1日診斷證明書可稽（見原審
      卷二99頁），足見被上訴人因長期臥床確有購置暖氣機以
      調節室溫之必要，是上開購買暖氣機費用31,900元，自屬
      增加生活必要費用，被上訴人可向黃誌煒、友順通運公司
      請求連帶賠償。
　　⒍按慰撫金之賠償須以人格權遭遇侵害，使精神上受有痛苦
      為必要，其核給之標準固與財產上損害之計算方式不同，
      然非不可斟酌雙方身分資力與加害程度，及其他各種情形
      核定相當之數額（最高法院51年台上字第223號判決先例
      要旨參照）。查被上訴人因系爭事故受有前揭傷勢，並致
      全身癱瘓，完全喪失勞動能力，其精神上顯受有極大痛苦
      。又被上訴人為大學畢業，系爭事故發生前從事補教業；
      黃誌煒86年次，有一名子女需撫養；友順通運公司資本總
      額為2,500萬元，兼衡兩造於107年度所得等情（為個人資
      料之保護爰不羅列，詳兩造稅務電子閘門財產所得調件明
      細表，見原審卷○000-000頁）等一切狀況，併審酌系爭事
      故發生緣由、被上訴人所受傷勢等一切情狀，認被上訴人
      請求之精神慰撫金以200萬元為適當。黃誌煒、友順通運
      公司辯稱：慰撫金200萬元過高云云，並無可採。
　　⒎綜上，被上訴人得請求黃誌煒、友順通運公司連帶賠償26,
      265,178元（計算式：醫療費用870,700元＋交通費用91,40
      0元＋其他雜費除暖氣機以外之39,910元＋暖氣機費用31,90
      0元＋108年9月30日以前之看護費用1,203,700元＋自108年1
      0月1日以後之將來看護費用11,483,912元＋自108年10月1
      日起之將來復建車資1,810,971元＋自108年10月1日起之將
      來復建門診費用37,729元＋勞動能力減損8,694,956元＋精
      神慰撫金200萬元＝26,265,178元）。
  ㈢按保險人依本法規定給付之保險金，視為加害人或被保險人
    損害賠償之一部分；加害人或被保險人受賠償請求時，得扣
    除之，強制汽車責任保險法第32條定有明文。經查，被上訴
    人因系爭事故已受領強制責任保險理賠金220萬元（見不爭
    執事項），依上開說明，該保險給付金額應自本件損害賠
    償金額中扣除，則被上訴人得請求之上開賠償金額，自應扣
    除強制責任保險理賠金220萬元。又黃誌煒已於107年9月18
    日給付被上訴人10萬元，亦應自上開賠償金額扣除之。
  ㈣從而，被上訴人可向黃誌煒、友順通運公司請求連帶賠償23,
    965,178元（計算式：26,265,178元－220萬元－10萬元＝23,96
    5,178元）。
五、綜上所述，被上訴人依民法第184條第1項前段、第188條第1
    項、第193條第1項、第195條第1項之規定，請求黃誌煒、友
    順通運公司連帶給付23,965,178元，及自108年6月25日（被
    上訴人原起訴請求100萬元，於108年3月27日具狀擴張為35,
    341,033元，該書狀由被上訴人自行寄送對造，惟回證已遺
    失，被上訴人同意以108年6月24日為送達日，見本院卷二34
    3頁電話紀錄）起至清償日止，按週年利率5%計算之利息，
    為有理由，應予准許；逾此範圍之請求（除確定部分外），
    尚屬無據，應予駁回。原審就超過上開應准許部分（除確定
    部分外），為上訴人敗訴之判決，並就此部分所為假執行之
    宣告，自有未洽，上訴意旨就此部分指摘原判決不當，求予
    廢棄改判，為有理由，應由本院予以廢棄，改判如主文第二
    項所示。至於上開應准許部分，原審為上訴人敗訴之判決，
    並酌定相當擔保金，分別為假執行、免為假執行之宣告，核
    無違誤，上訴意旨就此部分仍執陳詞，指摘原判決不當，求
    予廢棄，為無理由，其上訴應予駁回。
六、本件事證已臻明確，兩造其餘之攻擊或防禦方法及所用之證
    據，經本院斟酌後，認為均不足以影響本判決之結果，爰不
    逐一論列，併此敘明。
據上論結，本件上訴一部有理由，一部無理由，依民事訴訟法第
450條、第449條第1項、第79條、第85條第2項，判決如主文。
中　　華　　民　　國　　111 　年　　8 　　月　　10　　日
                 民事第八庭   審判長法　官  杭起鶴
                                    法　官  吳國聖
                                    法　官  黃裕仁
正本係照原本作成。
如不服本判決，應於收受送達後20日內向本院提出上訴書狀，其
未表明上訴理由者，應於提出上訴後20日內向本院補提理由書狀
（均須按他造當事人之人數附繕本）。因疫情而遲誤不變期間，
得向法院聲請回復原狀。
上訴時應提出委任律師或具有律師資格之人之委任狀；委任有律
師資格者，另應附具律師資格證書及釋明委任人與受任人有民事
訴訟法第466條之1第1項但書或第2項所定關係之釋明文書影本。
如委任律師提起上訴者，應一併繳納上訴審裁判費。
                                    書記官  王麗珍
　　　　　　　　　　　　　　　　　　
中　　華　　民　　國　　111 　年　　8 　　月　　11　　日